【裁判字號】    95,訴,2214
【裁判日期】    951228
【裁判案由】    違反槍砲彈藥刀械管制條例等
【裁判全文】
臺灣桃園地方法院刑事判決              95年度訴字第2214號
公  訴  人  臺灣桃園地方法院檢察署檢察官
被      告  乙○○
                    （另案於臺灣桃園監獄執行中）
指定辯護人  本院公設辯護人 林銘宏
上列被告因違反槍砲彈藥刀械管制條例等案件，經檢察官提起公
訴（九十五年度偵字第一三七一三號），本院判決如下：
    主  文
乙○○未經許可，持有可發射子彈具有殺傷力之改造手槍，處有
期徒刑參年肆月，併科罰金新臺幣伍萬元，罰金如易服勞役，以
新臺幣壹仟元折算壹日，扣案之仿ＢＥＲＥＴＴＡ廠九二ＦＳ型
半自動手槍製造之改造手槍（含彈匣壹個，獲案後槍枝管制編號
：0000000000號）壹支及改造子彈肆顆均沒收。又依
法逮捕、拘禁之人脫逃，未遂，處有期徒刑參月。應執行有期徒
刑參年伍月，併科罰金新臺幣伍萬元，罰金如易服勞役，以新臺
幣壹仟元折算壹日，扣案之仿ＢＥＲＥＴＴＡ廠九二ＦＳ型半自
動手槍製造之改造手槍（含彈匣壹個，獲案後槍枝管制編號：0
000000000號）壹支及改造子彈肆顆均沒收。
    事  實
一、乙○○明知非經許可，不得持有具有殺傷力之槍砲及子彈，
    竟於民國九十四年三、四月間某日，在新竹縣新埔鎮聖帝廟
    後方山區，以新臺幣六萬元之代價，向姓名、年籍不詳、綽
    號「小林」之成年男子，購得具有殺傷力之改造手槍一支（
    係仿ＢＥＲＥＴＴＡ廠九二ＦＳ型半自動手槍製造之槍枝，
    更換土造金屬槍管改造而成，含彈匣一個，獲案後槍枝管制
    編號0000000000號）及具有殺傷力之改造子彈六
    顆（嗣經鑑驗試射耗損二顆），未經許可而持有之，嗣乙○
    ○於九十五年六月十四日晚間九時三十分許，在新竹縣新埔
    鎮○○○街二號前，為桃園縣政府警察局平鎮分局（下稱平
    鎮分局）警員緝獲，隨後於同日晚間十時十分許，在桃園縣
    平鎮市○○路一二三號之平鎮分局前，經乙○○同意在乙○
    ○駕駛之車號Ｑ六－八０四五號自用小客車內，扣得上開槍
    彈，乙○○並依法拘禁於平鎮分局內，詎甲○○（俟到案後
    ，由本院另行審理）知悉上情後，為便利乙○○脫逃，即預
    備手銬鑰匙一支，於翌（十五）日上午十一時二十分許，陪
    同乙○○之家人前往平鎮分局探視乙○○，其間多次以客家
    話與乙○○謀議脫逃計畫，並趁機將上開鑰匙交付予乙○○
    ，惟經平鎮分局偵查隊小隊長蔡建寬察覺有異，當場於乙○
    ○右手上扣得上開手銬鑰匙一支，乙○○始未脫逃得逞。
二、案經桃園縣政府警察局平鎮分局報告臺灣桃園地方法院檢察
    署檢察官偵查起訴。
    理  由
一、上開事實，業據被告坦承不諱，並據證人蔡建寬於檢察官偵
    查中證述詳實，並有上開改造槍彈及手銬鑰匙一支扣案為憑
    ，又扣案之改造手槍一支（含彈匣一個，獲案後槍枝管制編
    號：0000000000號）經鑑定為仿ＢＥＲＥＴＴＡ
    廠九二ＦＳ型半自動手槍製造之槍枝，更換土造金屬槍管改
    造而成，機械性能良好，可擊發適用子彈，認具殺傷力；另
    扣案之子彈六顆，經鑑定均為玩具金屬彈殼組裝直徑約九公
    釐金屬彈頭而成的改造子彈，經採樣二顆試射，均可擊發，
    認具殺傷力，有內政部警政署刑事警察局九十五年七月十九
    日刑鑑字第０九五００九四九一四號槍彈鑑定書一件附卷可
    稽（見偵查卷第七十八至八十一頁），被告之自白核與事實
    相符，本件事證明確，被告犯行堪以認定。
二、按本件被告行為後，刑法部分條文業經修正公布，並於九十
    五年七月一日施行（修正後刑法以下稱新法，修正前刑法以
    下稱舊法）。刑法第二條第一項之規定，係規範行為後法律
    變更所生新舊法律比較適用之準據法，於修正後刑法施行後
    ，應適用新法第二條第一項規定之從舊從輕之原則為比較，
    適用最有利於行為人之法律。查本件被告行為後，刑法關於
    法定罰金刑最低度部分，舊法第三十三條第五款規定為銀元
    一元（折算為新臺幣三元）以上，新法第三十三條第五款則
    修正為新臺幣一千元以上，以百元計算。經比較結果，以舊
    法規定較有利於被告，應依新法第二條第一項前段之規定，
    就此修正部分適用舊法之規定。至於刑法想像競合犯之規定
    ，雖修正增加但書科刑之限制，惟係屬法理之明文化，另舊
    法第二十六條未遂犯減輕其刑之規定於新法移列為第二十五
    條第二項，於被告均無有利、不利之區別，非屬刑法第二條
    第一項所謂之法律變更，均應依一般法律適用原則，適用裁
    判時法（最高法院九十五年十一月七日刑事庭會議決議參照
    ），附此敘明。
三、核被告所為，係犯槍砲彈藥刀械管制條例第八條第四項之未
    經許可持有槍枝罪、同條例第十二條第四項之未經許可持有
    子彈罪及刑法第一百六十一條第四項、第一項之脫逃未遂罪
    。被告以一持有行為，同時觸犯上開二項槍砲彈藥刀械管制
    條例罪名，為想像競合犯，應依新法第五十五條前段之規定
    ，從一重之未經許可持有槍枝罪處斷。被告之脫逃犯行，並
    未得逞，其犯罪尚屬未遂，應依新法第二十五條第二項減輕
    其刑。被告所犯上開持有槍枝罪與脫逃未遂罪之間；犯意各
    別，行為不同，應予分論併罰。爰審酌被告明知槍枝氾濫危
    害社會治安甚鉅，竟仍價購持有，惟事後坦承犯行，堪認有
    悔意等一切情狀，分別量處如主文所示之刑。又按被告行為
    後，刑法關於易服勞役之折算標準部分亦有修正（與前開刑
    法規定係同時修正施行），舊法第四十二條第二項規定：「
    易服勞役以一元以上三元以下，折算一日。但勞役期限不得
    逾六個月。」、第三項規定：「罰金總額折算逾六個月之日
    數者，以罰金總額與六個月之日數比例折算。」其易服勞役
    折算標準，再依刪除前罰金罰鍰提高標準條例第二條之規定
    ，就其原定數額提高為一百倍即銀元一百元以上三百元以下
    折算一日，經折算為新臺幣後，應以新臺幣三百元以上九百
    元以下折算一日，新法第四十二條則將原條文之第二項、第
    三項分別改列於第三項、第五項並予以修正，新法第四十二
    條第三項規定：「易服勞役以新臺幣一千元、二千元或三千
    元折算一日。但勞役期限不得逾一年。」、第五項規定：「
    罰金總額折算逾一年之日數者，以罰金總額與一年之日數比
    例折算。依前項所定之期限，亦同。」。新法之規定將易服
    勞役每日折算金額提高，對被告較為有利，至新法將易服勞
    役期限增加至一年部分，因本件宣告之罰金總額無論以新舊
    刑法之折算標準計算，易服勞役日數均未逾六個月，修正後
    得以較高金額折算易服勞役之日數，自對被告較為有利，是
    本件應依新法第二條第一項但書之規定，併依新法第四十二
    條第三項前段之規定，就宣告罰金部分諭知易服勞役之折算
    標準。另刑法第五十一條第五款所規定宣告多數有期徒刑後
    定應執行刑之上限雖由舊法規定之二十年修正為三十年，惟
    因本件被告所受宣告之二項有期徒刑，經定應執行刑之刑度
    顯不可能超過二十年，故適用新、舊規定對於被告並無有利
    、不利之區別，爰依上開最高法院刑事庭會議決議之見解，
    逕予適用新法第五十一條第五款之規定定被告應執行之刑。
    末按沒收為從刑，從刑係附屬於主刑，除法律有特別規定者
    外，依主刑所適用之法律（最高法院九十五年五月二十三日
    刑事庭會議決議意旨參照），本案扣案之改造手槍一支（含
    彈匣一個，獲案後槍枝管制編號：0000000000號
    ）及驗餘改造子彈四顆，均屬違禁物，應依舊法第三十八條
    第一項第一款之規定宣告沒收。
據上論斷，應依刑事訴訟法第二百九十九條第一項前段，槍砲彈
藥刀械管制條例第八條第四項、第十二條第四項，修正後刑法第
二條第一項、第十一條前段、第五十五條前段、第二十五條第二
項、第四十二條第三項前段、第五十一條第五款，刑法第一百六
十一條第四項、第一項，修正前刑法第三十八條第一項第一款，
判決如主文。
本案經檢察官蔡宜均到庭執行職務。
中    華    民    國    95    年    12    月    28    日
                  刑事第八庭  審判長法  官  曾家貽
                                    法  官  吳為平
                                    法  官  袁雪華
上正本證明與原本無異。
如不服本判決，應於判決送達後10日內向本院提出上訴狀（應附
繕本），上訴於臺灣高等法院。
                                    書記官  邱仲騏
中    華    民    國    95    年    12    月    28    日
附錄本案論罪科刑之法條：
槍砲彈藥刀械管制條例第8條第4項
未經許可，持有、寄藏或意圖販賣而陳列第 1 項所列槍枝者，處
 3 年以上10年以下有期徒刑，併科新臺幣700 萬元以下罰金。
槍砲彈藥刀械管制條例第12條第4項
未經許可，持有、寄藏或意圖販賣而陳列子彈者，處 5 年以下有
期徒刑，併科新台幣 300 萬元以下罰金。
中華民國刑法第161條第1項、第4項
（脫逃罪）
依法逮捕、拘禁之人脫逃者，處 1 年以下有期徒刑。
首謀及下手實施強暴脅迫者， 處 5 年以上有期徒刑。


司法院資訊處製作；財團法人民間司法改革基金會備份。
